臺灣高雄地方法院民事判決　　　　　　　　　　　　九十三年度訴字第一０００號
　　原　　　告　甲○○
　　訴訟代理人　梁智豪律師
　　被　　　告　乙○○
　　訴訟代理人　李明益律師
　　訴訟代理人　啟夫律師
當事人間請求給付違約金事件，本院民國九十三年十二月十六日言詞辯論終結，判決
如下：
    主    文
原告之訴及假執行之聲請均駁回。
訴訟費用由原告負擔。
    事實及理由
一、原告主張：
（一）、原告為建築房屋而於民國九十二年十二月二十四日與被告簽訂買賣契約（下
        稱系爭買賣契約），由原告向被告購買被告所有坐落高雄縣大寮鄉○○○段
        三二０九號及三二０九之二號等二筆土地，原告並於契約成立當日簽發共新
        台幣（下同）二百萬元之支票二紙交付被告收受以做為定金。因上開二筆土
        地依都市計畫土地使用區分之規定，如欲供作建築使用，必須將同屬於被告
        所有之同地段三二０九之一號土地捐贈予高雄縣政府供作道路用地後，始得
        請領建築執照，因此，兩造於系爭買賣契約之特約條款第一、二條特別明訂
        ：「一、甲方（即被告，下同）收到簽約款同時，甲方同意配合乙方（即原
        告，下同）以甲方名義向高雄縣政府申請建築執照、、、」、「二、申請建
        築執照若需以甲方名義捐贈道路用地作為附帶條件時，甲方同意以土地坐落
        高雄縣大寮鄉○○○段三二０九之一及三二０八之一部分土地合計約三二０
        坪捐贈，但乙方應以新台幣一百三十萬元整一次付清甲方做為道路捐贈之價
        金、、、」等約定。
（二）、原告於簽訂系爭買賣契約後，即積極向高雄縣政府請領建築執照，惟因欠缺
        被告提供「土地產權」及「捐贈土地」所需之一切證明文件，因此無法獲得
        核發建築執照，原告為早日取得建築執照，除曾多次向被告催促外，並委託
        土地代書及仲介業者向被告聯絡辦理移轉土地所有權及捐贈事宜，詎料，被
        告於簽約後竟反悔不願出售上開土地，並擬以兩造買賣契約特約條款第三條
        曾特別約定：「民國九十三年二月二十八日前建築執照未能核准時，甲乙雙
        方同意無條件解除本契約、、、」之約定做為拒絕出售之理由，因此被告為
        了造成原告請領建築執照逾期之情形，即故意對於原告催促其辦理移轉土地
        所有權及捐贈事宜之上開請求，一再籍故推托，致使原告未能於上開期限前
        取得建築執照，並進而於九十三年三月一日原告與被告約定於許智代書處
        洽談履約時，持前開買賣契約特別約款第三條之理由，主張原告請領建照逾
        期而片面解約。
（三）、依系爭買賣契約本文第三條：「甲方於九十二（應為九十三之誤）年二月二
        十八日應將有關產權移轉登記所需證件一切備妥交予乙方並偕同辦理產權移
        轉登記。產權移轉登記所需一切證件如有欠缺，甲方應即刻供給，不可刁難
        ，否則一切責任由甲方負責」之約定，及前述系爭買賣契約之特約條款第一
        、二條之約定，被告負有於九十三年二月二十八日將有關產權移轉登記所需
        證件一切備妥交與原告，並偕同辦理產權移轉登記之義務，然被告經原告請
        求及催促後，未依上開約定配合辦理移轉土地所有權及捐贈土地予高雄縣政
        府之事宜，顯已違反前開約定。
（四）、被告既已違反前開約定，則依系爭買賣契約本文第十三條：「甲方違反本契
        約各條之一者，除退還乙方所收款項外，應再支付所收到款項相等之違約金
        予乙方」之約定，原告自得請求被告給付二百萬元之違約金。且因被告如依
        約履行將上開土地供原告建築房屋出售，原告可獲得約八百萬元之利益，另
        原告為取得及規劃上開土地建築房屋已支出土地仲介費用、規劃費用、建築
        執照申請費用、設計費用等共一百五十七萬三千三百五十元，故原告請求被
        告給付二百萬元之違約金並未過高。爰依系爭買賣契約之違約金約定法律關
        係請求被告給付二百萬元之違約金等語。並聲明：被告應給付原告二百萬元
        ，及自起訴狀送達翌日起至清償之日止，按年息百分之五計算之利息；並願
        供擔保，請准宣告假執行。
二、被告則以：
（一）、原告固舉證人土地代書許智及仲介業者龔順德到庭證稱，其等曾於九十三
        年二月二十二及二十三日左右曾打電話給被告，通知被告原告要依買賣契約
        之約定給付被告一百三十萬元，即捐贈土地的價款，並請被告提出捐贈土地
        之同意書，但是被告一直不出面處理等語，惟證人二人，一為原告委任之代
        書，一為土地仲介公司之職員，其等證詞難免偏頗。且縱認證人二人之證詞
        屬實，然原告是否能如期於九十三年二月二十八日前獲准核發建築執照，原
        告就此並未舉證證明之，故原告主張係因欠缺被告之捐贈土地同意書，始沒
        有辦法獲得核准建築執照，尚非無疑。又兩造所訂立之系爭買賣契約書特約
        條款第三條已明文約定：「民國九十三年二月二十八日前建築執照未能核准
        時，甲﹑乙雙方同意無條件解除本契約，同時甲方無息乙次退還已收價款。
        」等語，而九十三年二月二十八日前原告未能獲准核發建築執照，為原告所
        不爭執，則依上開約定，本件買賣契約業經無條件解除，且被告已將已收取
        之二百萬元退還原告，原告自不得再請求被告給付系爭違約金。
（二）、再者，兩造於九十二年十二月二十四日簽訂系爭買賣契約後，於本件訴訟繫
        屬中兩造已另於九十三年七月三日就系爭二筆土地另行簽訂第二份不動產買
        賣契約，並於第二份不動產買賣契約簽訂時，同時約定兩造同意原於九十二
        年十二月二十四日簽訂之系爭買賣契約無異議作廢（即合意解除）。雖然兩
        造嗣後又對於第二份不動產買賣契約發生爭執而涉訟，並於訴訟中於九十三
        年十一月九日在本院審理中成立訴訟上之和解，而合意解除九十三年七月三
        日簽訂之第二份不動產買賣契約，然已作廢之系爭買賣契約之效力並不當然
        回復，故原告依已作廢之系爭買賣契約請求被告給付違約金，於法亦有未合
        等語置辯。
（三）、聲明：原告之訴駁回；如受不利之判決，願供擔保請准宣告免為假執行。
三、兩造不爭執之事實：
（一）、兩造確曾於九十二年十二月二十四日簽訂系爭買賣契約。
（二）、兩造於九十二年十二月二十四日簽訂系爭買賣契約後，於本件訴訟繫屬中，
        兩造已另於九十三年七月三日就系爭二筆土地另行簽訂第二份不動產買賣契
        約，並於第二份不動產買賣契約簽訂時之同時，約定兩造同意原於九十二年
        十二月二十四日簽訂之系爭買賣契約無異議作廢。
（三）、兩造嗣後又對於第二份不動產買賣契約發生爭執而涉訟，並由本院民事庭以
        九十三年訴字第一九三六號協同辦理撤銷土地增值稅案件審理，兩造並已於
        該案件審理中於九十三年十一月九日在本院成立訴訟上之和解，而合意解除
        九十三年七月三日簽訂之第二份不動產買賣契約。
四、得心證之理由：
    本件依兩造之上開主張及抗辯，所爭執之處應在於：（一）、兩造於九十三年七
    月三日另行簽訂之第二份不動產買賣契約，已同時約定九十二年十二月二十四日
    簽訂之系爭買賣契約無異議作廢，原告是否仍得依此份業經兩造無異議作廢之系
    爭買賣契約向被告請求給付上開違約金。（二）、如認為原告得依業經兩造無異
    議作廢之系爭買賣契約向被告請求給付違約金，則依系爭買賣契約之約定內容解
    釋，原告是否得向被告請求給付違約金等爭點上。
（一）、原告是否得依此份業經兩造於九十三年七月三日無異議作廢之系爭買賣契約
        向被告請求給付上開違約金：
     １、就此，原告雖主張兩造雖於九十三年七月三日就系爭二筆土地另行簽訂第
         二份不動產買賣契約時，約定系爭買賣契約無異議作廢，惟因兩造嗣後又
         就第二份不動產買賣契約發生爭執而合意解除九十三年七月三日簽訂之第
         二份不動產買賣契約，故上開系爭買賣契約作廢之約定，當然亦隨之失其
         效力等語。
     ２、惟查，兩造於九十三年七月三日簽訂之第二份不動產買賣契約，既已約明
         ：「簽訂本契約同時雙方同意原九十二年十二月二十四日簽訂之合約無異
         議作廢」等語，而依上開約定之「無異議」及「作廢」等文字之用語解釋
         ，兩造之真意應係合意解除系爭買賣契約，並且不得再互相主張系爭買賣
         契約之任何權利之意思，故原告自不得再根據系爭契約向被告請求上開違
         約金；而且系爭買賣契約既經兩造合意解除，則系爭買賣契約於兩造合意
         解除時即已確定的失其效力，除經兩造再另行合意約定回復外，自無從再
         回復系爭買賣契約之效力。至於兩造嗣後雖對於第二份不動產買賣契約發
         生爭執而涉訟，而由本院民事庭以九十三年訴字第一九三六號協同辦理撤
         銷土地增值稅事件審理，兩造並於該案件審理中於九十三年十一月九日在
         本院成立訴訟上之和解，而合意解除九十三年七月三日簽訂之第二份不動
         產買賣契約，然兩造於本院九十三年訴字第一九三六號協同辦理撤銷土地
         增值稅事件所成立之訴訟上和解之條件係僅約定為，兩造合意就九十三年
         七月三日簽訂之第二份土地買賣契約，自和解成立之日起解除等語，而未
         就兩造於九十二年十二月二十四日簽訂之系爭買賣契約另做其他任何約定
         ，有本院九十三年訴字第一九三六號協同辦理撤銷土地增值稅事件之和解
         筆錄在卷可稽，依上開和解筆錄之內容自無從認為兩造另有使系爭買賣契
         約再回復效力之合意，故系爭買賣契約於兩造合意解除時即已確定的失其
         效力，自足認定。
     ３、系爭買賣契約既已因兩造之合意解除而確定的失其效力，原告自不得再依
         此份業經兩造合意解除而確定失其效力之買賣契約向被告請求給付上開違
         約金。
（二）、如認為原告得依業經兩造無異議作廢之系爭買賣契約向被告請求給付違約金
        ，則依系爭買賣契約之約定內容解釋，原告是否得向被告請求給付違約金：
    １、按，兩造簽訂之系爭買賣契約本文第十三條雖規定：「甲方違反本契約各條
        之一者，除退還乙方所收款項外，應再支付所收到款項相等之違約金予乙方
        」等語，惟兩造簽訂之系爭買賣契約特約條款第三條另明文約定：「民國九
        十三年二月月二十八日前建築執照未能核准時，甲﹑乙雙方同意無條件解除
        本契約，同時甲方無息乙次退還已收價款。」等語，有系爭買賣契約之不動
        產買賣契約書在卷可稽，因兩造所訂立之系爭買賣契約之特約條款係於契約
        本文之外所另外特別約定，其效力自應優先於本文之規定而適用。而九十三
        年二月二十八日前原告未能獲准核發建築執照，為原告所不爭執之事實，則
        此部份之事實，自足認定屬實。
    ２、就原告未能於九十三年二月二十八日前准核發建築執照之原因，原告主張係
        因被告經原告請求及催告後仍未於九十三年二月二十八日前，提供捐贈高雄
        縣大寮鄉○○○段三二０九之一號土地予高雄縣政府之捐贈土地同意書予原
        告所致。經查：
      (1)、就原告主張被告經原告請求及催告後仍未於九十三年二月二十八日前，提
          供捐贈高雄縣大寮鄉○○○段三二０九之一號土地予高雄縣政府之捐贈土
          地同意書予原告部份：此部份之事實，業經證人即土地代書許智到庭結
          證稱：「．．．大約是（九十三年）二月二十二日仲介打電話通知被告及
          我說原告要給付價款，希望被告能夠提出捐贈土地的同意書，到我事務所
          來付款，．．。」、「二月二十八日之前二天，因為他們（即兩造）一直
          沒來，我太太有打電話給被告問他們為什麼沒來，被告說時間忙有跟仲介
          說。」等語，及證人即仲介上開土地買賣公司之職員龔順德到庭結證稱：
          「二月二十二﹑三日前後，原告要付第二期款一百三十萬元，就是捐贈土
          地的價款，原告要我去找被告，但是被告一直不出面處理，我打了六天的
          電話，被告都不出面處理」等語（參見本院九十三年五月二十七日言詞辯
          論筆錄），經核其二人就確有於九十三年二月二十二日及二十三日左右以
          電話通知被告提出捐贈土地之同意書等事實之證詞相符，且經本院調取證
          人龔順德使用之行動電話號碼0000000000號與被告使用之行動
          電話號碼0000000000號，確於九十三年二月二十三日及二十五
          日有三次通話紀錄，有本院調取上開電話號碼之和信電信股份有限公司通
          聯紀錄在卷可稽，應足認證人二人之證詞為可採，而可認定被告確有於受
          原告催告及請求後仍不於九十三年二月二十八日前提供捐贈上開土地予高
          雄縣政府之捐贈土地同意書予原告部份之事實屬實。
      (2)、被告雖未於九十三年二月二十八日前提供捐贈上開土地予高雄縣政府之捐
          贈土地同意書予原告，惟查，即使被告於九十三年二月二十二日及二十三
          日左右提供捐贈土地同意書予原告，然以申請建築執照程序之繁雜，原告
          是否能於短短幾日內如期於九十三年二月二十八日前獲准核發建築執照，
          原告就此並未舉證證明之。而且原告係遲至九十三年三月十五日始以被告
          之名義向高雄縣政府提出核發建築執照之申請；高雄縣政府未核發建築執
          照予原告之原因，係因上開土地「依都市計畫附帶條件之規定：應以市地
          重劃方式整體開發後始得發照建築」，原告之申請與都市計畫之規定不符
          而拒絕發給建築執照，而並非因被告未出具捐贈高雄縣大寮鄉○○○段三
          二０九之一號土地予高雄縣政府之捐贈土地同意書而拒絕發給原告建築執
          照，有高雄縣政府九十三年七月六日建局管字第0931020770號函及九十三
          年三月十五日建局管字第0930038405號函在卷可按，故原告此部份之主張
          ，即不可採。
    ３、故依系爭買賣契約之約定內容解釋，原告亦不得向被告請求上開違約金。
五、綜上所述，原告依系爭買賣契約之約定內容解釋不得向被告請求違約金，且系爭
    買賣契約業經兩造合意解除，原告亦無從依此份業經兩造合意解除而失其效力之
    買賣契約向被告請求給付上開違約金。從而，原告依系爭買賣契約之違約金約定
    法律關係請求被告給付二百萬元，及自起訴狀送達翌日起至清償之日止，按年息
    百分之五計算之利息，為無理由，應予駁回。
六、原告之訴既經駁回，則其假執行之聲請，即失所依附，應併予駁回。
七、本件事證已臻明確，兩造其餘主張及攻擊防禦方法與證據，經核均與判決結果無
    涉，爰不一一贅述。
八、據上論結：本件原告之訴為無理由，依民事訴訟法第七十八條，判決如主文。
中　　　華　　　民　　　國　　九十三　　年　　 十二 　　月　　 三十 　　日
                             臺灣高雄地方法院民事鳳山分庭
                                 法      官 郭文通
正本係照原本作成。
如對本判決上訴，須於判決送達後廿日內向本院提出上訴狀。
中　　　華　　　民　　　國　　九十三　　年　　 十二 　　月　　 三十 　　日
                                 法院書記官 陳怡如
